【裁判字號】    98,上易,82
【裁判日期】    981208
【裁判案由】    給付貨款
【裁判全文】
臺灣高等法院臺南分院民事判決  98年度上易字第82號
上  訴  人  乙○○
訴訟代理人  簡承佑  律師
            張育誠  律師
被 上訴 人  日日盛石材股份有限公司
法定代理人  庚○○
訴訟代理人  吳聰億  律師
複 代理 人  劉興文  律師
上列當事人間請求給付貨款事件，上訴人對於中華民國98年3月
10日臺灣雲林地方法院第一審判決（97年度訴字第364號）提起
上訴，本院於98年11月24日言詞辯論終結，判決如下：
    主  文
上訴駁回。
第二審訴訟費用由上訴人負擔。
    事實及理由
一、按在第二審為訴之變更或追加，非經他造同意，不得為之，
    但有民事訴訟法第255條第1項第2款請求之基礎事實同一者
    ，不在此限，民事訴訟法第446條第1項、第255條第1項第2
    款定有明文。被上訴人原依買賣關係請求上訴人給付貨款，
    嗣於本院就原判決附件(甲)(乙)請款單（下稱附件(甲)(乙)請款單）
    品名為裁工、水圓、背斜、背切、正切等項，主張係屬工資
    ，另本於工資請求上訴人如數給付該部分之款項，顯見上訴
    人就此部分之請求，其基礎事實同一，依上開說明，被上訴
    人此部分訴之變更，自應准許，合先敘明。
二、被上訴人主張：
    上訴人於民國（下同）96年7月及8月陸續向伊訂購石材，並
    由伊就購買之石材予以裁切或加工後，再交付與上訴人，其
    中有關裁切及加工之工資部分，如原判決附件(甲)(乙)品名為裁
    工、水圓、背斜、背切、正切部分，價金與工資均詳如附件
    (甲)(乙)請款單所載，合計為新台幣（下同）829,720元，約定
    應於同年8月31日清償，詎上訴人迄未給付，屢經催討均置
    之不理，爰依買賣之法律關係，請求上訴人給付上開買賣價
    金與工資，並聲明：上訴人應給付被上訴人829,720元及自
    起訴狀繕本送達之翌日起即97年8月15日起至清償日止，按
    週年利率5％計算之利息。原審為上訴人敗訴之判決，上訴
    人上訴，被上訴人於本院答辯聲明：上訴駁回。
三、上訴人則以：
    未向被上訴人購買，亦未收受原判決附件(甲)請款單中第14、
    18-28、31、33列（即7月23日及30日，名品「拋光石、瑞士
    白、黑金石」）、附件(乙)請款單中第2－6列（即8月4日及10
    日，名品「黑金石、水圓、舊米黃」）所載品項石材。且前
    揭附件(甲)請款單中第8列（即7月31日，品名「水圓」）、第
    15、17、29、30、32、34-36列等工資（即7月23日及30日，
    名品「水圓、背斜、背切、正切」），上訴人未委請被上訴
    人加工，否認請款單之真正。又縱有該工資，該工資請求權
    已罹時效，上訴人得拒絕給付。另上揭二紙請款單內所載其
    餘品名、款項，其中7月23日之前應付之貨款、工資，業已
    簽發發票日為96年7月25日，票號AL0000000，以玉山商業銀
    行斗六分行為付款人，面額68,015元之支票（下稱系爭支票
    ）付訖。並聲明：(一)原判決廢棄；(二)被上訴人在第一審之訴
    駁回。
四、兩造不爭執之事實：
  (一)96年7月4日、20日、23日、31日及8月3日，上訴人向被上訴
    人訂購古典紅（詳附件(甲)請款單第5列）、拋光石（附件(甲)
    請款單第12、13列）、古典紅（附件(甲)請款單第5列）、黑
    金石（附件(甲)請款單第6、7、10列）、黑金峰（附件(甲)請款
    單第9列、附件(乙)請款單第1列）等品名石材，均已交貨。
  (二)上訴人曾開立系爭支票交被上訴人，支票已兌現。
五、茲被上訴人請求上訴人給付貨款及工資829,720元，被上訴
    人則否認上訴人之請求，並以上開情詞置辯。是本件應審究
    者，為：
  (一)上訴人是否向被上訴人購買附件(甲)請款單第8列（7月31日）
    、第14、15、17-36列（7月23日及30日）及附件(乙)請款單第
    2－6列（即8月4日及10日）所載石材（下稱系爭石材）？
  (二)附件(甲)請款單所列7月23日前之貨款、工資，上訴人是否已
    清償？
六、經查：
  (一)上訴人確向被上訴人購買系爭石材，且被上訴人已依約全數
    交付：
  １被上訴人主張上訴人向其購買系爭石材，且已依約交貨，固
    為上訴人所否認，並辯稱：伊本為被上訴人之股東，於96年
    5月間退股，退股時獲分配系爭石材，因伊承攬雲林縣虎尾
    鎮凱門工地、彰化縣田中鎮兩戶私宅石材施作事宜，便將石
    材拿去施作，未向被上訴人購買或自被上訴人處取得系爭石
    材云云。
  ２惟查：
    證人甲○○於原審證述「我是原告（即被上訴人）公司的
      工務，有到田中鎮與虎尾鎮的工地去丈量尺寸，因為施工
      前要去丈量，是老闆叫我去的。」等語（見原審卷第97頁
      背面）；證人戊○○於原審亦證述「因有訂貨，有送石材
      至上訴人之工地，且按圖清點石材無訛。」等語（見原審
      卷第96頁起至第99頁）；再參酌被告訴訟代理人前具狀陳
      稱：「‧‧‧原告（即被上訴人）曾派公司人員前往上開
      工地丈量被告施工石材所需數量‧‧‧」等情（見原審卷
      第129頁），復於原審陳稱「有收受系爭石材。」等情，
      若上訴人未向被上訴人訂購石材，衡情又何須由被上訴人
      派證人甲○○前往丈量石材尺寸？又何須由證人戊○○送
      至上訴人工地交付？
    且上訴人於原審審理時，就是否曾向被上訴人購買系爭石
      材，先則否認向被上訴人購買系爭石材，嗣於原審98年2
      月24日言詞辯論期日，始承認自被上訴人處取得系爭石材
      ，但辯稱「係退股時取得之石材。」云云，上訴人先後之
      陳述不一，上訴人先則否認自被上訴人取得系爭石材，於
      被上訴人舉出事證證明其使用系爭石材於其承包之虎尾、
      田中工地後，始承認收受系爭石材，其空言否認買賣石材
      ，已難遽信；參酌上訴人於96年5月間自原告公司退股後
      ，曾於同年7及8月間，陸續向被上訴人購買石材數批，有
      被上訴人提出經上訴人簽名之估價單影本在卷可資（見原
      審卷第7－9頁），並為上訴人所自認，則兩造在上述期間
      確有石材交易之情事，其中為上訴人簽收且不爭之96年7
      月20日估價單所載之拋光石，又與系爭石材中之拋光石相
      同，若系爭石材確係上訴人退夥取得之石材，上訴人又何
      以於96年7月20日未使用取得之石材，而另向被上訴人購
      買石材？上訴人抗辯未自被上訴人處取得系爭石材云云，
      自難信採。至於證人甲○○、戊○○雖分別於98年2月20
      日、同年月21日書立自白書，言明於原審98年1月20日言
      詞辯論期日作證時，為虛偽不實之證詞（見本院卷(一)第20
      頁、第21頁），但上開證人於本院98年6月12日準備程序
      期日時，則分別證稱「該自白書是乙○○拿來叫我照抄，
      98年1月20日作證之證詞是真實的。」等語（見本院卷(一)
      第95頁、第96頁），則證人甲○○、戊○○書立之自白書
      ，尚不能認定其等於原審所為之上開證詞係屬虛偽，亦難
      據為上訴人有利之認定。
    再查，證人即被上訴人股東己○○於本院中證述「上訴人
      退股時有叫會計清點庫存石材，上訴人沒有分配到石材，
      而是以折價方式給付現金。」等語（見本院卷(一)第90頁至
      第91頁）；證人即被上訴人總經理丙○○亦為相同之證述
      （見同上卷第92頁至第93頁），證人己○○、丙○○與上
      訴人原為被上訴人之股東或總經理，就上訴人退股時如何
      協議清算退股金額，知之甚詳，且證詞均屬一致，尚無不
      實之處，其上開證言應可信採。至上訴人雖另舉證人即被
      上訴人業務經理丁○○於本院證述「上訴人退股時確有分
      配石材。」云云（見本院卷(一)第87頁至第88頁），但查證
      人丁○○既未實際參與上訴人退股清算之協議，且其證述
      係被上訴人負責人庚○○之轉述，始知上訴人退股分配之
      石材寄放在被上訴人處，就上訴人退股分配多少之石材，
      事後何以將分配取得之石材取走等情，證人丁○○均不知
      悉（見本院卷(一)第87頁至第88頁），則其證詞自難採信，
      而為上訴人有利之認定。況上訴人若果真於退股後確有分
      配取得石材，96年7月20日何以仍須向被上訴人購買石材
      ？已如上述，則上訴人上開所辯，顯難信採。被上訴人主
      張系爭石材係上訴人所購買一節，尚屬有據而可信採。
    上訴人所提出交通部公路總局嘉義區監理所雲林監理站函
      、玉山銀行斗六分行0000－000－000000號帳戶存摺，僅
      能證明車牌HG－0647號之自小客車何時過戶至其名下，及
      丙○○曾轉存400萬元至上訴人金融帳戶內之事實。另上
      訴人提出之96年12月8日中國時報Ｇ3版「庚○○道歉啟事
      」一則，亦僅能證明庚○○曾與上訴人發生衝突，庚○○
      曾登報向上訴人致歉，均不足以證明系爭石材係上訴人退
      股時獲分配取得之石材。
  (二)附件(甲)請款單所列7月23日前之貨款、工資，上訴人尚未清
    償：
    上訴人雖抗辯此部分貨款及工資，其已簽發系爭支票予被上
    訴人兌領，但為被上訴人所否認。查證人丙○○於本院亦證
    述「（乙○○如何訂貨及繳付貨款？）出貨之後隔月結算付
    款..。」等語（見本院卷(一)第93頁），參酌兩造於該段時間
    既有石材交易之情事，及一般期間之交易，大多月結後再給
    付貨款之常例，上訴人當無於同年7月23日交易後隨即簽發
    系爭支票支付貨款及工資之理；況系爭支票之票面金額為68
    ,015元，核與此部分貨款連同工資合計僅4,258元不符，上
    訴人此部分所辯，並無可採。
  (三)上訴人就被上訴人工資請求部分，雖另以時效抗辯。查附件
    (甲)、(乙)請款單所載之工資，其發生時間雖係96年7月、8月間
    ，但被上訴人於97年8月4日已起訴請求，並未罹於二年時效
    ，上訴人所辯，亦無足取。
七、綜上，上訴人確有向被上訴人購買附件(甲)、(乙)請款單所示之
    石材，並由被上訴人負責裁切石材或加工後依約交付上訴人
    ，惟上訴人迄今未給付上開請款單上所載之貨款及工資，從
    而，被上訴人依買賣關係，請求上訴人給付829,720元，及
    自起訴狀繕本送達翌日即97年8月15日起至清償日止，按週
    年利率5％計算之利息，為有理由，應予准許。原審判決，
    核無不合，上訴人上訴，指摘原判決不當，求予廢棄，為無
    理由，應予駁回。
八、本件事證已臻明確，兩造其餘攻擊、防禦及主張，對本件判
    決結果，並不生影響，爰不逐一論述，併此敘明。
九、據上論結，本件上訴為無理由，依民事訴訟法第449條第1項
    、第78條，判決如主文。
中    華    民    國    98    年    12    月    8     日
                  民事第四庭    審判長法  官  吳上康
                                      法  官  王金龍
                                      法  官  陳珍如
上為正本係照原本作成。
本件不得上訴。
中    華    民    國    98    年    12    月    10    日
                                      書記官  易慧玲


司法院資訊處製作；財團法人民間司法改革基金會備份。
